【裁判字號】    96,簡上,337
【裁判日期】    970523
【裁判案由】    給付租金
【裁判全文】
臺灣臺中地方法院民事判決             96年度簡上字第337號
上  訴  人  乙○○
被 上訴 人  甲○○
訴訟代理人  丙○○
上列當事人間請求給付租金事件，上訴人對於民國96年11月13日
本院臺中簡易庭96年度中簡字第5057號第一審判決提起上訴，本
院於民國97年5月9日言詞辯論終結，判決如下：
    主      文
原判決（除確定部分外）關於命上訴人給付超過新臺幣壹拾萬元
及其利息，暨訴訟費用之裁判均廢棄。
其餘上訴駁回。
第一、二審訴訟費用合計新臺幣貳仟捌佰柒拾元，由上訴人負擔
新臺幣貳仟貳佰元，餘由被上訴人負擔。
    事實及理由
壹、兩造爭執要旨：
一、被上訴人起訴主張略以：訴外人邱志華偕同上訴人為連帶保
    證人，向其承租門牌號碼南投縣草屯鎮○○路1358號之1建
    物，租賃期間自民國92年9月25日起至95年9月24日止，每月
    租金新台幣（下同）15,000元。詎邱志華積欠自95年8月5日
    起至9月24日止之租金25,000元及同年6月13日起至10月1日
    止之水電費9,100元，又於租賃期間毀損建物，被上訴人因
    此支出清潔費用15,000元及回復原狀費用90,000元。上訴人
    既為租賃契約之連帶保證人，自應負損害賠償責任，並聲明
    ：上訴人應給付被上訴人139,100元及自起訴狀繕本送達翌
    日即96年3月17日起至清償日止，按年息5%計算之利息。於
    本院就上訴人抗辯押租金30,000元應予扣抵部分，陳述略謂
    ：兩造契約書第9條第2款約定「乙方如中途解約願將所繳之
    保證金全額歸甲方作為賠償甲方之損失」，故押租金不得扣
    抵等語。並聲明：駁回上訴。
二、上訴人抗辯略以：否認邱志華積欠租金。系爭租賃物為老舊
    建物，出租時已知悉作為經營汽車修配廠使用，縱有地磚破
    損自不可能全面換新，該修配廠並無經營噴漆項目，故不可
    能污損天花板，天花板之輕鋼架恐係拆除升降機時不慎碰觸
    位移，縱有破損僅有數片而已。而牆壁僅遭小孩塗鴉，所須
    刷新油漆只須數坪，每坪約120元，故僅須1200元。其餘髒
    污部分曾委託被上訴人大伯代為清洗整理，原審不就修繕內
    容是否完全可歸責於上訴人及所請求費用是否合理為調查，
    亦不傳訊上訴人所提請被上訴人大伯代為清理之人證，及押
    租金30,000元應退還乙事審酌，所為上訴人敗訴判決顯有違
    誤等語。
三、原審審理結果認為：被上訴人基於租賃契約請求上訴人給付
    130,000元（即租金25,000元、損害賠償105,000元）及法定
    遲延利息，為有理由，應予准許；被上訴人逾此部分之請求
    （即水電費9,100元）則無理由，應予駁回。上訴人就其敗
    訴部分提起上訴，並聲明：原判決廢棄，被上訴人在第一審
    之訴駁回（被上訴人就其敗訴部分未上訴，業已確定，不在
    本院審酌範圍）。
貳、本件整理並協議簡化爭點如下：
一、不爭執事項：
  1.邱志華偕同上訴人為連帶保證人，向被上訴人承租門牌號碼
    南投縣草屯鎮○○路1358號之1建物，租賃期間自92年9月25
    日起至95年9月24日止，每月租金15,000元。押租金30,000
    元。
  2.邱志華積欠自95年7月25日至8月24日之租金10,000元及8月
    25 日至9月24日之租金15,000元，合計25,000元（見租賃契
    約書之支付租金明細領收表）。
二、爭執之事項：
  1.上訴人應賠償被上訴人之系爭建物修復費、清潔費數額？（
    被上訴人主張為105,000元，上訴人主張按30,000元計算，
    並直接以押租金30,000元抵充不需再支付）。
  2.上訴人得否以系爭押租金抵充本件應給付金額？（上訴人主
    張應予抵充，被上訴人主張依契約第9條約定毋需返還押租
    金，所以毋庸抵充）。
參、得心證之理由：
一、被上訴人主張系爭租約之租賃期間自92年9月25日起至95年9
    月24日止，每月租金15,000元，承租人邱志華積欠95年7月
    25日至8月24日之租金10,000元及自8月25日至9月24日之租
    金15,000元，合計25,000元等事實，已據兩造陳明不為爭執
    ，並有租賃契約書及支付租金明細領收表在卷可佐，堪信真
    實。被上訴人主張系爭建物於租賃期間遭污損，被上訴人因
    此支出建物修復費、清潔費用合計105,000元之事實，亦提
    出出租前後建物照片、清運工資收據及工程估價單等件為憑
    ，且負責修繕、清潔之證人吳德旺並於原審證述：房屋內地
    面磁磚有裂開、牆壁有塗鴉及貼紙，天花板有故障，窗戶亦
    有破損，情況與被上訴人提出之照片情形差不多，承包金額
    105,000元等語，堪信被上訴人此部分主張屬實。雖上訴人
    否認有污損，然與卷證不符，尚無可採。至於上訴人雖迭稱
    ：有找被上訴人之夫吳春進的哥哥清理，說要給他2000元工
    資，他說不用，如果碰到他請他喝酒就可以云云。然上訴人
    既非自行清理系爭建物，自無從確知實際有無清理及清理情
    形，再依卷附系爭建物照片顯示系爭建物地板仍滿佈油污、
    牆壁塗鴉、門窗及天花板破損，足見吳春進之兄縱有代為清
    理，其清理方式，亦不足以回復原狀，故上訴人此部分抗辯
    ，亦屬無憑。
二、按承租人應依約定日期支付租金，民法第439條定有明文。
    又承租人於租賃關係終止後應依民法第455條規定返還租賃
    物，故租賃期間存續中亦應以善良管理人之注意，保管租賃
    物，租賃物有生產力者，並應保持其生產力，違反前項義務
    ，致租賃物毀損、滅失者，負損害賠償責任，此觀民法第43
    2條規定甚明。再保證債務之所謂連帶，係指保證人與主債
    務人負同一債務，對於債權人各負全部給付之責任者而言，
    此就民法第272條第1項規定連帶債務之文義參照觀之甚明。
    故連帶保證與普通保證不同，縱使無民法第746條所列各款
    情形，亦不得主張同法第745條關於檢索抗辯之權利，最高
    法院45年台上字第1426號著有判例。被上訴人依租賃契約及
    連帶保證之法律關係，請求上訴人給付租金25,000元及損害
    賠償105,000元，合計130,000元，即無不合。
三、惟按租賃契約之押租金，主要目的在於擔保承租人履行租賃
    債務，押租金債權之性質，通說認為應屬一種「讓與擔保」
    ，即學說上「附有停止條件之返還債務的所有權讓與」，在
    停止條件成就之後（指租賃關係終了、承租人無不履行其債
    務、且已返還其租賃物），出租人即負有全額返還承租人之
    義務。租賃關係存續期間，僅出租人得拋棄押租金返還之期
    限利益，主張以押租金抵付欠租，承租人並無主張抵付之權
    利，在租賃關係消滅、承租人返還租賃物前，出租人亦不負
    押租金返還義務。然租賃關係消滅後，承租人如有積欠租金
    或其他債務不履行時，押租金得當然抵充而結算其差額（參
    照最高法院19年上字第345號、83年度台上字第2108號判例
    、87年度台上字第1631號判決）。本件租賃契約曾由承租人
    邱志華交付被上訴人押租金30,000元，已據兩造所不爭執，
    而租賃關係已經消滅，承租人並已遷移而返還租賃物，揆諸
    前揭說明，系爭押租金30,000元即得抵充本件租金及損害賠
    償數額。雖被上訴人另以：兩造契約書第9條第2款約定「乙
    方如中途解約願將所繳之保證金全額歸甲方作為賠償甲方之
    損失」，故押租金不得扣抵云云。然本件租賃契約並無提前
    終止情形，已據兩造陳明在卷（見本院言詞辯論筆錄），被
    上訴人復依據租賃及連帶保證法律關係請求上訴人給付迄至
    95年9月24日租期屆滿之日之租金25,000元，已如前述，足
    認系爭租賃契約係95年9月24日始因期限屆滿而消滅，自無
    當事人所約定中途解約而得沒收押租金情形，本件押租金仍
    應抵充，故被上訴人得請求上訴人給付之租金及損害賠償
    130,000元，經以押租金30,000抵充後，僅餘100,000元。
四、綜上所述，被上訴人請求上訴人給付100,000元及自起訴狀
    繕本送達翌日即96年3月17日起至清償日止，按年息5%計算
    之利息，為有理由，應予准許，逾此部分之請求，則無理由
    ，應予駁回。原審就超過上開應准許部份為上訴人敗訴之判
    決，並依職權宣告假執行，即有未洽，上訴聲明就此部分指
    摘原判決不當，求予廢棄改判，為有理由。至於上開應准許
    部分，原審為被上訴人勝訴之判決，經核並無違誤，上訴意
    旨就此部分仍執陳詞，指摘原判決不當，求予廢棄，為無理
    由，應駁回其上訴。
五、兩造其餘攻擊防禦方法及其餘未經援用之證據，經本院審酌
    ，認與判決結果不生影響，爰不予一一論列，併此敘明。
肆、結論：本件上訴為一部有理由、一部無理由，依民事訴訟法
    第436條之1第3項、第449條第1項、第450條、第79條，判決
    如主文。
中    華    民    國    97    年    5     月    23    日
                  民事第三庭  審判長法  官  林洲富
                                    法  官  林源森
                                    法  官  林慧貞
正本證明與原本無異。
不得上訴。
中    華    民    國    97    年    5     月    23    日
                                    書記官


司法院資訊處製作；財團法人民間司法改革基金會備份。
